【裁判字號】    97,消債更,1282
【裁判日期】    971024
【裁判案由】    聲請更生程序
【裁判全文】
臺灣高雄地方法院民事裁定          97年度消債更字第1282號
聲  請  人  甲○○
上列當事人聲請消費者債務清理事件，本院裁定如下：
    主  文
聲請人甲○○自中華民國九十七年十月二十四日上午十時起開始
更生程序。
命司法事務官進行本件更生程序。
    理  由
一、聲請意旨略以：聲請人因消費借貸、自用住宅借款、信用卡
    或現金卡契約，對金融機構負有債務，無擔保或無優先權之
    債務總額未逾新台幣（下同）1,200 萬元，因有不能清償債
    務情事，前已提出債權人清冊，依中華民國銀行公會會員辦
    理消費金融案件無擔保債務協商機制，以書面向最大債權金
    融機構元大商業銀行股份有限公司（原名復華商業銀行，下
    稱元大銀行）請求共同協商債務清償方案，雖經協商成立，
    聲請人應月付1 萬649 元，然聲請人於協商成立後失業，現
    必須在家照顧小孩無法外出工作，實有不可歸責於己之事由
    ，而無法繼續履行，且未經法院裁定開始清算程序或宣告破
    產，爰依法聲請更生等語。
二、按債務人不能清償債務或有不能清償之虞者，得依消費者債
    務清理條例所定更生或清算程序，清理其債務。債務人無擔
    保或無優先權之債務總額未逾1,200 萬元者，於法院裁定開
    始清算程序或宣告破產前，得向法院聲請更生。於消費者債
    務清理條例施行前，債務人依金融主管機關協調成立之中華
    民國銀行公會會員，辦理消費金融案件無擔保債務協商機制
    與金融機構成立之協商，準用同條例第151 條第5 項之規定
    ，即債務人與金融機構協商成立者，不得聲請更生或清算，
    但因不可歸責於己之事由，致履行顯有重大困難者，不在此
    限。法院開始更生程序之裁定，應載明其年、月、日、時，
    並即時發生效力，消費者債務清理條例第3 條、第42條第1
    項、第151 條第5 項、第6 項、第45條第1 項分別定有明文
    。
三、經查：
  (一)聲請人於本件更生聲請前，已依金融主管機關協調成立之中
    華民國銀行公會會員辦理消費金融案件無擔保債務協商機制
    與元大銀行成立協商，依利率百分之5 ，每月以1 萬649 元
    依各債權銀行債權金額比例清償各項債務，至全部清償為止
    ，聲請人於95年10月已毀諾等情，有元大銀行陳報之協議書
    、計畫書各1 紙在卷可稽。此部分事實，應可認為真實。
  (二)按債務人對於金融機構因消費借貸、自用住宅借款、信用卡
    或現金卡契約而負債務，在聲請更生或清算前，應提出債權
    人清冊，以書面向最大債權金融機構請求協商債務清償方案
    ，並表明共同協商之意旨。債務人與金融機構協商成立者，
    不得聲請更生或清算。但因不可歸責於己之事由，致履行顯
    有重大困難者，不在此限，消費者債務清理條例第151 條第
    1 、5 項定有明文。聲請人雖曾於消費者債務清理條例施行
    前，與各債權銀行就無擔保債務成立協商，然聲請人現無工
    作收入，已經聲請人提出財政部高雄市國稅局96年度綜合所
    得各類所得資料清單為憑。聲請人主張其係因不可歸責於己
    之事由，致履行上開協議顯有重大困難，堪予採信。
  (三)聲請人為一般消費者，並未從事營業，目前負債總額為183
    萬7,681 元，其中無擔保或無優先權之債務為124 萬1,681
    元，有擔保債務為596,000 元，有財團法人金融聯合徵信中
    心當事人綜合信用報告- 債權人清冊在卷可憑。聲請人名下
    雖有土地、房屋等財產，然業經本院96年度執字第104948號
    強制執行事件拍賣分配予債權人，尚有部分債權未足受分配
    ，有本院民事執行處強制執行金額計算分配表在卷可按（本
    院卷第63頁），亦經本院依職權調閱上開強制執行事件卷宗
    核閱無誤，聲請人不能清償債務之事實，應可認定。
四、綜上所述，債務人僅係一般消費者，並未從事營業，其已達
    不能清償債務或有不能清償之虞之程度，其中無擔保或無優
    先權之債務，在1,200 萬元以下，之前雖與各債權銀行達成
    協議，但因不可歸責於己之事由，致履行上開協議顯有重大
    困難，且未經法院裁定開始清算程序或宣告破產，又查無消
    費者債務清理條例第6 條第3 項、第8 條或第46條各款所定
    駁回更生聲請之事由存在，則債務人聲請更生，應屬有據，
    自應准許。
五、依消費債務清理法第45條第1項，裁定如主文。
中    華    民    國    97    年    10    月    24    日
                  民事第一庭    法  官  陳宛榆
上為正本係照原本作成。
本件不得抗告。
本裁定已於97年10月24日時公告。
中    華    民    國    97    年    10    月    24    日
                                書記官  曹德英


司法院資訊處製作；財團法人民間司法改革基金會備份。
